【裁判字號】    98,交抗,158
【裁判日期】    980123
【裁判案由】    違反道路交通管理處罰條例
【裁判全文】
臺灣高等法院交通事件裁定             98年度交抗字第158號
抗  告  人
即受處分人  甲○○
上列抗告人因違反道路交通管理處罰條例案件，不服臺灣臺北地
方法院97年度交聲字第2738號，中華民國97年12月31日裁定（原
處分案號：北市裁罰字第裁22-AEU349037號），提起抗告，本院
裁定如下：
    主  文
原裁定撤銷，發回臺灣臺北地方法院。
    理    由
一、異議意旨略以：抗告人即受處分人甲○○所有之車牌號碼BA
    M-232號重型機車，業於民國95年5月15日向臺北市監理處註
    銷車籍，且於95年11月17日零時44分許，在臺北市○○街10
    巷口使用該註銷牌照行駛之駕駛人為彭冠瀧（原名彭乾鑑）
    ，遭舉發違反交通管理處罰條例，亦係彭冠瀧，而非受處分
    人，實不應將責任歸咎於機車所有人，又伊所有之機車自95
    年 4月27日向中山分局中山一派出所報警協尋，自今尚未見
    到該輛機車等語。
二、原裁定意旨略以：抗告人即受處分人甲○○所有之車牌號碼
    BAM－232號普通重型機車，於95年11月17日零時44分許，由
    受處分人之子彭冠瀧駕駛行經臺北市○○街10巷口時，因使
    用註銷之牌照行駛，為在該處執勤之臺北市政府警察局中正
    第二分局南昌路派出所警員陳登進為交通稽查攔停後，以電
    腦查詢發現該車普通重型機車牌照註銷仍行駛於道路，遂以
    受處分人違反道路交通管理處罰條例第12條第1項第4款規定
    製單舉發。嗣受處分人逾越應到案日期（95 年12月1日）60
    日以上，迄97年9月9日方具狀向原處分機關申訴，經原處分
    機關轉舉發機關單位調查，認舉發無誤，遂由原處分機關於
    97年9月23日依道路交通管理處罰條例第12 條第1項第4款、
    第 2項、違反道路交通管理事件統一裁罰基準及處理細則第
    43條、第44條及違反道路交通管理事件統一基準表規定，裁
    處受處分人罰鍰新臺幣（下同）10,800元，並扣繳牌照，於
    法核無不合。本件聲明異議為無理由，應予駁回等語。
三、抗告意旨略以：(一)抗告人自 95年5月15日向臺北市監理處註
    銷車籍，並繳回行車執照後，至今（98 年1月14日）未再見
    過該部BAM－232之重型機車。(二)機車使用吊銷、註銷之牌照
    行駛者，處汽車所有人3,600元以上 10,800元以下罰鍰，並
    禁止其行駛，道路交通管理處罰條例第12條第1項第4款定有
    明文。惟行為人或駕駛人有該條例之情形者，交通警察應填
    製「舉發違反道路交通管理事件通知書」，並於被通知人欄
    予以打「ˇ」後，將通知聯交付駕駛人或行為人簽名收受之
    ，而該違規單號 AEU349037號係警察舉發彭冠瀧使用註銷之
    牌照行駛，該份舉發通知單亦經彭冠瀧當場簽收，而臺北市
    政府交通事件裁決所最後卻依前開舉發通知單以抗告人甲○
    ○使用註銷之牌照行駛，裁決抗告人甲○○罰鍰10,800元，
    由於臺北市政府警察局所出具之舉發通知書受通知人彭冠瀧
    ，而非本件抗告人甲○○，在抗告人不知情之情況下，由該
    所依據舉發通知單而為之裁決即有瑕疵。(三)抗告人第一次接
    獲臺北市政府交通事件裁決所之未繳納交通違規案件通知書
    係於97年9月5日，該所於 97年9月23日依違反道路交通管理
    事件統一裁罰基準表規定，以抗告人逾應到案日期60日以上
    ，裁處抗告人最高罰鍰10,800元，由於抗告人從未收到有抗
    告人姓名之使用註銷之牌照行駛之違規事實之舉發違反道路
    交通管理事件通知單，在未知之情況下，如何於到案日期前
    處理違規事件，處分機關未能查明，且以最高罰鍰處罰，抗
    告人非常不服。再者，有行為能力人之違法行為不應由家人
    承擔，政府機關對老百姓之處分應有明確之法令及證據，而
    不應以有瑕疵之通知單作為處分抗告人之依據，倘真有必要
    處分，請體諒抗告人年事已高且無工作之狀況，在此不景氣
    之環境下懇予最低之處分，以維護抗告人之權益云云。
四、本院經查：
  (一)按汽車有使用吊銷、註銷之牌照行駛者，處汽車所有人3,60
    0元以上 10,800元以下罰鍰，並禁止其行駛，道路交通管理
    處罰條例第12條第1項第4款固定有明文。惟按行為人有本條
    例之情形者，應填製舉發違反道路交通管理事件通知單，並
    於被通知人欄予以勾記，其通知聯依下列規定辦理：一、當
    場舉發者，應填記駕駛人或行為人姓名、性別、出生年月日
    、地址、身分證統一編號及車主姓名、地址、車牌號碼、車
    輛種類。被查獲之駕駛人或行為人為受處分人時，應於填記
    通知單後將通知聯交付該駕駛人或行為人簽名或蓋章收受之
    ；拒絕簽章者，仍應將通知聯交付該駕駛人或行為人收受，
    並記明其事由及交付之時間；拒絕收受者，應告知其應到案
    時間及處所，並記明事由與告知事項，視為已收受。二、「
    受處分人非該當場被查獲之駕駛人或行為人，舉發機關應另
    行送達之」；又填製通知單，應到案日期應距舉發15日。但
    下列案件，其應到案之日期距舉發日為30日：一、逕行舉發
    。二、受處分人非該當場被查獲之駕駛人或行為人，違反道
    路交通管理事件統一裁罰基準及處理細則第11條第1項第1款
    、第2款、第15條第1款、第 2款亦分別定有明文。亦即汽車
    有使用吊銷、註銷之牌照行駛者，固得依前開道路交通管理
    處罰條例第12條第1項第4款規定，課以罰鍰並禁止其行駛，
    惟其處罰過程依前開道路交通管理事件統一裁罰基準及處理
    細則規定，應先經舉發處分，其中對於受處分人非當場被查
    獲之駕駛人或行為人者，更應填製通知單另行通知其到案時
    間及處所。
  (二)查本件受處分人甲○○前因其所有之車牌號碼BAM－232號重
    型機車於95年4月10日上午 9時許失竊，故於95年4月27日上
    午10時許，前往臺北市政府警察局中山分局中山一派出所報
    案，並於95年5月15日向臺北市監理處註銷車籍，嗣於95年5
    月22日為臺北縣政府警察局中和分局員警一併尋獲該機車及
    車牌，而由受處分人之子彭冠瀧於同日至該分局製作筆錄後
    將該車領回。受處分人之子彭冠瀧於95年11月17日零時44分
    許，駕駛懸掛上開註銷車籍車牌之該重型機車，在臺北市○
    ○街10巷路口，為警舉發彭冠瀧使用註銷之牌照行駛，該舉
    發通知單並經彭冠瀧當場簽收，嗣由臺北市政府事件裁決所
    依前開舉發通知單以受處分人甲○○使用註銷之牌照行駛，
    裁決受處分人甲○○罰鍰10,800元，並牌照扣繳等情，有臺
    北市政府警察局北市警交字第 AEU349037號舉發違反道路交
    通管理事件通知單、臺北市交通事件裁決所北市裁罰字第裁
    22-AEU349037號違反道路交通管理事件裁決書、汽（機）車
    各項異動登記書、機器腳踏車新領牌照登記書、臺北市政府
    警察局中山分局車輛協尋電腦輸入單、失車唯讀案件基本資
    料、臺北縣政府警察局中和分局97年10月27日北警中分偵字
    第0970061878號函、贓物認領保管單、調查筆錄影本各 1份
    附卷可稽（原審卷第 9頁、第10頁、第28頁、第31頁、第33
    頁、第36頁至第38頁、第44頁至第46頁參見），固堪信為真
    實。惟臺北市交通事件裁決所係依上開臺北市政府警察局中
    正第二分局南昌路派出所執勤員警陳登進所出具之舉發通知
    單而為裁決，並作成前開裁決書，揆諸前開說明，本件受處
    分人即該機車之所有人甲○○非該當場被查獲之駕駛人或行
    為人，而該舉發通知單之受通知人既為彭冠瀧，而非受處分
    人甲○○，則其舉發通知之程序即有瑕疵，且遍查卷內卷證
    均無從判斷有何對受處分人甲○○依法另行送達舉發通知單
    ，並由其收受該舉發通知單之證明，而受處分人甲○○亦一
    再聲稱其並未收到任何舉發通知單，原審法院未就此部分詳
    予調查，遽予裁罰，尚嫌率斷，爰由本院將原裁定撤銷，發
    回原裁定法院更為裁定。
五、據上論結，應依道路交通案件處理辦法第26條，刑事訴訟法
    第413條前段，裁定如主文。
中    華    民    國    98    年    1     月    23    日
                  刑事第二庭審判長法  官  洪光燦
                                  法  官  李麗玲
                                  法  官  宋明蒼
以上正本證明與原本無異。
不得再抗告。
                                  書記官  駱麗君
中    華    民    國    98    年    1     月    23    日


司法院資訊處製作；財團法人民間司法改革基金會備份。
